最高法院民事判決　　　　　　　　　　　　　　　八十六年度台上字第三二二一號
　　上 訴 人　乙　○
　　被上訴人　甲○○
右當事人間請求所有權移轉登記事件，上訴人對於中華民國八十六年三月二十八日福
建高等法院金門分院第二審判決（八十五年度上字第二三號），提起上訴，本院判決
如左：
    主　文
上訴駁回。
第三審訴訟費用由上訴人負擔。
    理　由
本件被上訴人主張：伊為有自耕能力之人，於民國七十九年十一月間，向上訴人購買
坐落金門縣金湖鎮○○○段一一六號（原地號為溪湖村湖字五八七五○號）之旱地，
暨同段一一七號（原地號為溪湖村湖字五八七五○－一號）之建地，價款為新臺幣（
以下同）一百八十五萬元，業已全額付清，詎上訴人迄不辦理所有權移轉登記等情，
求為命上訴人將系爭土地所有權全部移轉登記與伊之判決。
上訴人則以：伊未出售系爭土地與被上訴人，乃出租系爭土地與訴外人楊忠藻，收受
之一百八十五萬元係楊忠藻交付之租金，伊不識字，被騙在收條上簽字，與被上訴人
提出之收據不同等語，資為抗辯。
原審審理結果，以：上訴人出售系爭土地與被上訴人之事實，有買賣契約書、價金收
據、土地登記簿謄本及自耕能力證明書可稽，並據證人翁杏仁、楊忠藻證述明確，系
爭買賣契約書上上訴人之印文為真正，復經法務部調查局鑑定在案，有鑑定通知書足
憑。上訴人雖辯稱：系爭土地並未出售與被上訴人云云，然與證人楊忠藻證稱：「我
當時不想買系爭土地，所以由原告買，是買賣沒錯，不是租賃。契約書第二項說的一
百八十五萬元是土地價款。系爭土地在七十九年十一月前並沒有出租給他人，我也沒
有承租」等語不符，復未能提出其他確切證據以實其說，尚無可採。兩造就系爭土地
確曾買賣，應堪認定。上訴人聲請鑑定買賣契約書上之指紋是否真正，已無必要。被
上訴人基於買賣契約，訴請上訴人辦理系爭土地之所有權移轉登記，非無理由，為其
心證之所由得。因而維持第一審所為上訴人敗訴判決，駁回其上訴，經核於法尚無違
誤。上訴人業已自認收到楊忠藻給付之一百八十五萬元（見一審卷二九頁正面），則
前開金額收據之簽名是否真正，即無調查審酌之必要。又楊忠藻既證稱係被上訴人買
受系爭土地，一百八十五萬元係買賣價金，該金額縱由楊忠藻交付，亦應認係代理被
上訴人交付，無礙於系爭土地買賣之成立。上訴論旨，就原審取捨證據、認定事實之
職權行使，指摘為不當，聲明廢棄原判決，不能認為有理由。至於上訴人於上訴本院
始辯稱：系爭土地於兩造訂約之時均屬農地，被上訴人未證明訂約之時有自耕能力，
所訂立系爭買賣契約應屬無效，且系爭買賣契約以其妻小為連帶保證人，何以如此，
亦有向證人翁杏仁訊明之必要各等語，核屬新事實及新證據，依民事訴訟法第四百七
十六條第一項規定，本院無從審究，併此明。
據上論結，本件上訴為無理由。依民事訴訟法第四百八十一條、第四百四十九條第一
項、第七十八條，判決如主文。
中      華      民      國    八十六    年      十      月     十七     日
                              最高法院民事第五庭
                                  審判長法官  吳  啟  賓
                                        法官  洪  根  樹
                                        法官  謝  正  勝
                                        法官  劉  福  來
                                        法官  黃  熙  嫣
      右正本證明與原本無異
                                              書  記  官
中      華      民      國    八十六    年     十一     月      三      日
